臺灣彰化地方法院刑事判決　　　　　　　100年度訴字第202號
公　訴　人　臺灣彰化地方法院檢察署檢察官
被　　　告　吳慶川
上列被告因毒品危害防制條例案件，經檢察官提起公訴（100 年
度毒偵字第11號），被告於本院準備程序中自白犯罪，本院認有
刑事訴訟法第273 條之1 第1 項之情形，合議裁定由受命法官獨
任進行簡式審判程序，茲審理判決如下：
    主  文
吳慶川施用第一級毒品，累犯，處有期徒刑捌月。
    事  實
一、吳慶川前於民國（下同）89年間，因施用毒品案件，經本院
    以89年度毒聲字第2038號裁定送觀察、勒戒後，認無繼續施
    用毒品傾向，於89年5 月31日執行完畢釋放，並經臺灣彰化
    地方法院檢察署檢察官以89年度毒偵字第1572號、2619號為
    不起訴處分確定。另於91年間，因違反槍砲彈藥刀械管制條
    例案件，經本院以91年度訴字第937 號判決，判處有期徒刑
    1 年10月，併科罰金新臺幣（下同）8 萬元，罰金如易服勞
    役，以9 佰元即銀元3 佰元折算壹日確定（第一案）；復於
    前開觀察、勒戒執行完畢釋放後5 年內之93年間，因施用毒
    品案件，經本院以93年度訴字第276 號判決，判處有期徒刑
    9 月確定（第二案）；又於同年間，因竊盜案件經本院以93
    年度易字265 號判決，判處有期徒刑8 月確定（第三案），
    上開3 案經本院以93年度聲字第1646號裁定，定應執行有期
    徒刑3 年確定，於96年2 月16日縮短刑期假釋出監，所餘期
    間付保護管束，罰金刑部分則於96年5 月15日易服勞役執行
    完畢；又於96年間，因施用毒品案件，經本院以96年度訴字
    第1527號判決，判處有期徒刑7 月、7 月、7 月，並定應執
    行有期徒刑1 年4 月確定（第四案），前開假釋並經撤銷接
    續執行。嗣因中華民國96年罪犯減刑條例公佈施行，上開第
    二、三案部分，再經本院以97年度聲減字第183 號裁定，減
    刑為有期徒刑4 月15日、4 月，再與不得減刑之第一案定應
    執行有期徒刑2 年3 月確定，業於98年3 月8 日縮短刑期執
    行完畢出監。詎其仍不知悔改，復基於施用第一級毒品海洛
    因之犯意，於99年11月15日下午6 時30分許，在其位於彰化
    縣福興鄉○○村○○路○ 段495 巷58號住處內，以將第一級
    毒品海洛因置入針筒內摻水稀釋後注射身體之方式，施用第
    一級毒品海洛因1 次。嗣於99年11月17日上午6 時48分許，
    在吳慶川同上揭住處，為警持本院核發之搜索票執行搜索查
    獲，經徵其同意採集尿液送驗後，結果呈可待因及嗎啡陽性
    反應，始查悉上情。
二、案經彰化縣警察局鹿港分局報請臺灣彰化地方法院檢察署檢
    察官偵查起訴。
    理  由
一、按除被告所犯為死刑、無期徒刑、最輕本刑為3 年以上有期
    徒刑之罪或高等法院管轄第一審案件者外，於刑事訴訟法第
    273 條第1 項程序進行中，被告先就被訴事實為有罪之陳述
    時，審判長得告知被告簡式審判程序之旨，並聽取當事人、
    代理人、辯護人及輔佐人之意見後，裁定進行簡式審判程序
    ；除簡式審判程序、簡易程序及第376 條第1 款、第2 款所
    列之罪之案件外，第一審應行合議審判，刑事訴訟法第273
    條之1 第1 項、第284 條之1 分別定有明文。本件被告吳慶
    川所犯係死刑、無期徒刑、最輕本刑為3 年以上有期徒刑或
    高等法院管轄第一審案件以外之罪，並於本院行準備程序時
    就被訴事實為有罪之陳述，本院合議庭依前揭規定，經評議
    結果，裁定改由受命法官獨任行簡式審判程序，先予敘明。
二、上揭事實，業據被告吳慶川於警詢、偵訊及本院審理時均坦
    承不諱，且其於99年11月17日為警查獲時所採取之尿液，經
    送鑑驗結果，確呈可待因及嗎啡陽性反應，此有彰化縣警察
    局鹿港分局委託檢驗尿液代號與真實姓名對照表、詮昕科技
    股份有限公司99年12月1 日報告編號9B190149號濫用藥物尿
    液檢驗報告各1 紙附卷可稽，應認被告之自白確與事實相符
    ，堪以採信。
三、按依毒品危害防制條例所為關於聲請觀察、勒戒或強制戒治
    之裁定，涉及拘束人身自由之保安處分，係有關實體事項而
    與實體判決具同等效力，於確定後，得以其違背法令為由，
    提起非常上訴。又施用第一、二級毒品為犯罪行為，毒品危
    害防制條例第10條定有處罰明文。故施用第一、二級毒品者
    ，依前揭規定本應科以刑罰，惟基於刑事政策，對合於一定
    條件之施用者，則依同條例第20條、第23條之規定，施以觀
    察、勒戒或強制戒治之保安處分。再毒品危害防制條例於民
    國92年7 月9 日修正公布，自93年1 月9 日施行，刪除二犯
    及三犯之規定，一改修法前繁雜之處遇程序，並認施用毒品
    者係屬病患性犯人，以觀察、勒戒戒除其身癮，並以強制戒
    治去除其心癮。其中第20條、第23條將施用毒品之刑事處遇
    程序，區分為「初犯」及「五年內再犯」、「五年後再犯」
    。依其立法理由之說明：「初犯」，經觀察、勒戒或強制戒
    治後，應為不起訴處分或不付審理之裁定；經觀察、勒戒或
    強制戒治執行完畢釋放後，「五年內再犯」者，因其再犯率
    甚高，原實施之觀察、勒戒及強制戒治既已無法收其實效，
    爰依法追訴或裁定交付審理。至觀察、勒戒或強制戒治執行
    完畢釋放後，「五年後再犯」者，前所實施之觀察、勒戒或
    強制戒治已足以遮斷其施用毒品之毒癮，為期自新及協助其
    斷除毒癮，仍適用「初犯」規定，先經觀察、勒戒或強制戒
    治之程序。從而依該次修正後之規定，僅限於「初犯」及「
    五年後再犯」二種情形，始應先經觀察、勒戒或強制戒治之
    程序。倘被告前於五年內已再犯，縱其第三次（或第三次以
    上）再度施用毒品之時間，在初犯或前次再犯經觀察、勒戒
    或強制戒治執行完畢釋放五年以後，已不合於「五年後再犯
    」之規定，且因前已於「五年內再犯」，顯見其再犯率甚高
    ，原實施觀察、勒戒或強制戒治，已無法收其實效，即應依
    該條例第10條處罰，不因其再犯之處遇僅受觀察、勒戒之執
    行，未經起訴處罰而有異（參照最高法院97年度第5 次刑事
    庭會議決議及97年度臺非字第406 號判決）。查本件被告吳
    慶川前於89年間，因施用毒品案件，經本院以89年度毒聲字
    第2038號裁定送觀察、勒戒後，認無繼續施用毒品傾向，於
    89年5 月31日執行完畢釋放，並經臺灣彰化地方法院檢察署
    檢察官以89年度毒偵字第1572號、2619號為不起訴處分確定
    ；復於前開觀察、勒戒執行完畢釋放後5 年內之93年間，因
    施用毒品案件，經本院以93年度訴字第276 號判決，判處有
    期徒刑9 月確定等情，此有臺灣高等法院被告前案紀錄表在
    卷可稽，被告前既曾因施用毒品案件，經觀察、勒戒執行完
    畢釋放後之5 年內，已再犯施用毒品罪，復於99年11月15日
    下午6 時30分許，再犯施用第一級毒品海洛因之犯行，揆諸
    前揭說明，即非屬毒品危害防制條例第20條第3 項所規定之
    「五年後再犯」之情形，且因前已於「五年內再犯」，即應
    依毒品危害防制條例第10條之規定處罰。綜上所述，本案事
    證明確，被告犯行洵堪認定，應予依法論科。
四、查海洛因係毒品危害防制條例第2 條第2 項第1 款所稱之第
    一級毒品，依法不得持有、施用。核被告所為，係犯毒品危
    害防制條例第10條第1 項之施用第一級毒品罪。被告於施用
    前持有第一級毒品海洛因之低度行為，為施用之高度行為所
    吸收，不另論罪。又查被告前於91年間，因違反槍砲彈藥刀
    械管制條例案件，經本院以91年度訴字第937 號判決，判處
    有期徒刑1 年10月，併科罰金新臺幣（下同）8 萬元，罰金
    如易服勞役，以9 佰元即銀元3 佰元折算壹日確定（第一案
    ）；復於前開觀察、勒戒執行完畢釋放後5 年內之93年間，
    因施用毒品案件，經本院以93年度訴字第276 號判決，判處
    有期徒刑9 月確定（第二案）；又於同年間，因竊盜案件經
    本院以93 年 度易字265 號判決，判處有期徒刑8 月確定（
    第三案），上開3 案經本院以93年度聲字第1646號裁定，定
    應執行有期徒刑3 年確定，於96年2 月16日縮短刑期假釋出
    監，所餘期間付保護管束，罰金刑部分則於96年5 月15日易
    服勞役執行完畢；又於96年間，因施用毒品案件，經本院以
    96年度訴字第1527號判決，判處有期徒刑7 月、7 月、7 月
    ，並定應執行有期徒刑1 年4 月確定（第四案），前開假釋
    並經撤銷接續執行。嗣因中華民國96年罪犯減刑條例公佈施
    行，上開第二、三案部分，再經本院以97年度聲減字第183
    號裁定，減刑為有期徒刑4 月15日、4 月，再與不得減刑之
    第一案定應執行有期徒刑2 年3 月確定，於98年3 月8日 縮
    短刑期執行完畢出監等情，有臺灣彰化地方法院檢察署刑案
    資料查註紀錄表、臺灣高等法院被告前科紀錄表各1 份在卷
    可稽，其於5 年內以故意再犯本件有期徒刑以上之罪，為累
    犯，應依刑法第47條第1 項之規定，加重其刑。爰審酌被告
    前即有施用毒品之前科，且曾因施用毒品而送觀察、勒戒，
    仍未能戒除毒癮，竟再度施用毒品戕害自身健康，及其犯罪
    之動機、目的、所生危害及犯罪後尚知坦承犯行，態度良好
    等一切情狀，量處如主文所示之刑，以示懲儆。
五、據上論斷，應依刑事訴訟法第273 條之1 第1 項、第299 條
    第1 項前段，毒品危害防制條例第10條第1 項，刑法第11條
    前段、第47條第1 項判決如主文所示。
六、如不服本判決，得於判決書送達之日起10日內，以書狀敘述
    理由，向本庭提出上訴。
本案經檢察官楊聰輝到庭執行職務。
中    華    民    國   100    年    3     月     1    日
                        刑事第九庭    法  官  黃齡玉
以上正本證明與原本無異。
如不服本判決應於收受判決後10日內向本院提出上訴書狀，並應
敘述具體理由；其未敘述上訴理由者，應於上訴期間屆滿後20日
內向本院補提理由書（均須按他造當事人之人數附繕本）「切勿
逕送上級法院」。
中    華    民    國   100    年    3     月    1     日
                                      書記官  李噯靜
附錄本案論罪科刑法條全文：
毒品危害防制條例第10條
施用第一級毒品者，處 6 月以上 5 年以下有期徒刑。
施用第二級毒品者，處 3 年以下有期徒刑。